【裁判字號】    88,上易,532
【裁判日期】    890121
【裁判案由】    詐欺
【裁判全文】
臺灣高等法院臺中分院刑事判決              八十八年度上易字第五三二號
    上  訴  人  臺灣臺中地方法院檢察署檢察官
    被      告  丙○○
             （更名花正憲）
                丁○○
    共      同
    選任辯護人  陳世煌
                何志揚
右上訴人因被告詐欺案件，不服台灣台中地方法院八十七年度易字第二○八九號中華
民國八十八年一月十一日第一審判決（起訴案號：台灣台中地方法院檢察署八十六年
度偵字第一八一二二號），提起上訴，本院判決如左：
    主      文
上訴駁回。
    理      由
一、本案經本院審理之結果，認第一審判決以被告丙○○（於上開八十八年一月十四
    日更名為花正憲）、丁○○被訴之犯罪均屬不能證明，予以諭知無罪，並無不當
    ，應予維持，並引用第一審判決書記載之理由及證據（如附件）。
二、公訴人上訴意旨執持原判決所載被告丙○○（即花正憲以下同）、丁○○無罪之
    部分理由，以原審判決認定被告丙○○為求長期經銷洋酒確曾大量投入開發洋酒
    市場之費用及嗣後避不見面事出有因（即理由四、（二）部分），暨認定丁○○
    單純依被告丙○○指示為洋酒之訂購（即理由四、（四）部分）均有未洽，且吳
    世傑支票帳戶是否拒絕往來，被告丙○○是否具有幫派身分、是否響應幫派自首
    行動，不足以作為丙○○無罪之依據（即理由四、（三）部分）無情，指摘原審
    判決不當，經核非有理由，應駁回其上訴。
據上論斷，應依刑事訴訟法第三百六十八條、第三百七十三條，判決如主文。
本案經檢察官甲○○到庭執行職務。
中      華      民      國    八十九     年      一       月   二十一   日
                                  臺灣高等法院臺中分院刑事第四庭
                                        審判長法  官  沈  佛  家
                                              法  官  朱      樑
                                              法  官  胡  國  棟
右正本證明與原本無異。
不得上訴。
                                            書記官  吳  麗  慧
中      華      民      國    八十九     年      一       月   二十五   日
                                                                        Ｆ
台灣台中地方法院刑事判決                        八十七年度易字第二八九號
    公  訴  人  台灣台中地方法院檢察署檢察官
    被      告  丙○○  男  三十八歲（民國○○○年○月○○日生）
                        住台北市○○區○○街九九巷十六弄九號三樓
                        身分證統一編號：Ａ一二一七九三四號
                丁○○  男  四十二歲（民國○○○年○月○○○日生）
                        住台北市○○○路○段一九八號十八樓之十一
                        身分證統一編號：Ａ一一五一九三號
右列被告因詐欺案件，經檢察官提起公訴（八十六年度偵字第一八一二二號），本院
判決如左：
    主  文
丙○○、丁○○均無罪。
    理  由
一、公訴意旨略以：被告丙○○係址設台北市○○○路○段二五０號七樓之三花聯管
    理顧問股份有限公司實際負責人，被告丁○○則受僱於被告丙○○，擔任鴻泰保
    全股份有限公司（下稱鴻泰公司）總經理，其後於八十五年十一月十五日擔任華
    聯綜合管理顧問股份有限公司董事長。被告丙○○與星達豐工業有限公司（下稱
    星達豐公司）負責人戊○○為舊識，於八十五年十月十八日，被告丙○○與丁○○共同基於概括犯意之聯絡，前往台中市○○路○段五七七之二一號一樓星達豐
    公司，向戊○○及該公司股東乙○○佯稱欲訂購蘇格蘭威士忌進口洋酒前往台北
    銷售賺取差價，惟因被告丙○○並未取得菸酒零售商許可證，遂約定售貨後由星
    達豐工業公司開立發票，且於當日即購買「與狼共舞」威士忌進口洋酒三十一瓶
    、「狼的傳說」威士忌進口洋酒十八瓶，連同百分之五之廣告費，當場給付共計
    新台幣（下同）九萬零九百五十三元之價金，並預訂八十五年十月二十三日再送
    交上開二種威士忌進口洋酒二百零五瓶，價金含廣告費共三十七萬零三百七十六
    元，致戊○○及乙○○二人陷於錯誤，而如期以快遞公司交貨，其後被告丙○○
    及丁○○即以電話連續大量叫貨，並保證會將全部貨款一併收回結算清楚，星達
    豐公司因而分別於八十五年十一月七日、十一月二十日、十一月二十八日分別送
    交上開進口洋酒四百三十二瓶、三百七十二瓶、二十二瓶，價金共計一百八十五
    萬一千五百四十八元，並應被告丙○○之要求開立買受人為萬馬視聽社、閤屋股
    份有限公司、鷹鷲實業有限公司、新聯陽實業股份有限公司等發票，惟上開價金
    履經催促，被告丙○○始於八十五年十二月十三日寄交發票人吳世傑、付款人台
    北市第三信用合作社城東分社、面額共計一百一十三萬五千四百八十六元之支票
    二紙，詎屆期提示竟因存款不足而遭退票，被告丙○○更避不見面，且經查訪發
    票上之客戶均稱已給付貨款予被告丙○○，始知受騙，因認被告丙○○、丁○○
    二人涉有刑法第三百三十九條第一項之詐欺取財罪嫌。
二、按犯罪事實應依證據認定之，無證據不得推定其犯罪事實；不能證明被告犯罪者
    ，應諭知無罪之判決；刑事訴訟法第一百五十四條、第三百零一條第一項分別定
    有明文。又告訴人之告訴，係以使被告受刑事訴追為目的，是其陳述是否與事實
    相符，仍應調查其他證據以資審認，最高法院五十二年台上字第一三００號著有
    判例可按。復按刑法第三百三十九條第一項之詐欺罪，係以意圖為自己或第三人
    不法之所有，以詐術使人陷於錯誤，將本人或第三人之物交付為構成要件，如未
    使用詐術使人陷於錯誤，自不得以詐欺罪相繩。所謂以詐術使人交付，必係被詐
    欺人因其詐術而陷於錯誤，始為相當，若其所用方法，不能認為詐術，亦不致使
    人陷於錯誤，即不構成本罪 (最高法院四十六年台上字第二六０號判例意旨參照
    ) ，是行為人如係事後因其他因素無法如期給付，乃民事上債務不履行之問題，
    除有積極證據足認其於取得財物之初即心存不法所有之意圖者外，要難以嗣後之
    給付遲延即遽認其涉犯詐欺罪名。
三、訊據被告丙○○、丁○○均堅決否認其有前開詐欺犯行，被告丙○○辯稱：伊與
    戊○○為舊識，因戊○○強力推銷，鼓勵伊代其開拓台北市場，故並非伊主動訂
    購或參與經銷，而後續之進貨除一部分確為開發市場所需，另部分是星達豐公司
    股東乙○○主動將其庫存退貨之洋酒送至伊公司要求試銷，而非故意大量進貨，
    後來伊為求迅速開發市場及長期經營，遂投入開發費用數百萬元於酒店等主力市
    場，嗣於八十五年十一月間報紙登載伊早年之幫派身分，致伊原先經營保全及管
    理顧問業務之客戶紛紛解約，至八十六年一月間伊公開響應幫派自首行動，未料
    到沖擊更大導致週轉不靈，伊並無任何詐欺之動機及行為等語。被告丁○○辯稱
    ：伊係受丙○○之請託擔任鴻泰公司總經理，伊曾受丙○○囑託打電話向星達豐
    公司訂購洋酒二、三次，但有關洋酒之收貨、付款等事宜則與伊無涉，伊根本無
    詐欺之意圖等語。
四、經查：
（一）質之告訴人星達豐公司代表人戊○○到庭供稱：伊瞭解被告丙○○之經濟情形
      ，故曾交代股東乙○○只能賣給丙○○五十萬元以內額度之洋酒，因伊認為超
      過此額度，以後付款可能會有問題，沒想到乙○○向丙○○推銷了一百多萬元
      之洋酒，伊亦因此指責過乙○○，而證人乙○○亦到庭陳稱：戊○○確曾告訴
      伊說賣給丙○○之洋酒要稍微控制，且確有二批三十七萬餘元及四萬餘元之洋
      酒是台北經銷商退貨後，伊主動要求送至丙○○公司供其代銷，以免增加運費
      等語。足見告訴人星達豐公司代表人戊○○及證人乙○○於銷售洋酒時，均明
      知被告丙○○之財務狀況並不佳，惟為求大量銷售洋酒賺取利潤，或主動要求
      被告丙○○代為銷售，或接受其訂購超過五十萬元額度之洋酒，依此則難認告
      訴人星達豐公司有因詐術而陷於錯誤之情事。
（二）證人即鴻泰公司會計張毓君於本院審理時證稱：丙○○向星達豐公司買賣洋酒
      之帳均由伊處理，伊知道有一些免費推廣試喝之洋酒就有好幾十萬元，其餘銷
      售入帳之錢花在推廣交際上占了很大比例，伊曾向丙○○反應，丙○○認為為
      了讓客戶接受洋酒，那些開發費用是必須的等語，可知被告丙○○為求長期經
      銷洋酒，確曾大量投入開發洋酒市場之費用，是被告丙○○訂購取得洋酒之時
      ，應無施用詐術可言。再查於八十五年十一月間及八十六年一月間，報紙分別
      登載被告丙○○為竹聯幫孝堂成員及向警局自首宣布脫離竹聯幫之消息，有報
      紙影本四紙在卷可稽，而告訴人星達豐公司代表人戊○○於本院審理時亦供承
      ：丙○○後來曾傳真給伊，說明因掃黑之故不能出面，要避一陣風頭等語，足
      見被告丙○○嗣後避不見面事出有因，要難以此即認其有詐欺取財之不法利益
      意圖。
（三）又查被告丙○○共支付告訴人星達豐公司三張台北市第三信用合作社帳號00
      0000000號吳世傑之支票給付洋酒貨款，第一張即面額九萬零九百五十
      三元，發票日八十五年十一月二十二日之支票業經提示兌現，第二、三張係被
      告丙○○於八十五年十二月十三日交付面額分別為三十七萬零三百七十六元、
      七十六萬五千一百一十元之支票二紙，嗣經提示後退票之事實，為告訴人星達
      豐公司代表人戊○○及證人乙○○所供承在卷。復查前開帳戶係於八十六年二
      月二十一日始公告列為拒絕往來戶，自交付前開二紙支票起至拒絕往來止，該
      帳戶仍有多次存款之紀錄，有誠泰商業銀行八十七年十一月六日誠泰銀東字第
      一０九號函一份及對帳單五張附卷可憑。可認被告丙○○交付該二紙支票時，
      並非明知該支票嗣後會經退票，是其辯稱因報紙登載其早年之幫派身分及響應
      幫派自首行動，致其財務一時週轉不靈而無法如期給付洋酒貨款之情，尚堪採
      信。
（四）被告丁○○受被告丙○○之託，曾向告訴人星達豐公司股東乙○○打電話訂購
      洋酒二、三次，固為被告丁○○所是認，惟同案被告丙○○及證人張毓君均稱
      ：丁○○主要是負責保全工作，買賣洋酒關於收貨及付款他並沒有特別參與等
      語，且參諸告訴人星達豐公司之出貨單亦無被告丁○○之簽收紀錄，及傳給乙○○請求開立發票之傳真函均係由會計張毓君所為，有出貨單影本六紙及傳真
      函影本五紙在卷足據，是被告丁○○應僅係單純依被告丙○○之指示為訂購洋
      酒之行為，至如何送貨及付款則係由被告丙○○處理，故尚難認被告丁○○有
何共同詐欺之犯行。
（五）被告丙○○於本院審理時已與告訴人星達豐公司代表人戊○○達成和解，被告
      丙○○共積欠一百三十五萬四千九百八十六元之貨款（原貨款一百八十餘萬元
      ，後退貨五十餘萬元），於八十七年九月一日支付現金二十萬元，於八十七年
      十月二十四日支付面額三十一萬五千元之支票業經兌現，餘欠款自八十八年一
      月間起，按月攤還七萬元至付清為止，有和解協議書一份存卷可按，益徵被告
      丙○○應無不法所有之詐欺意圖。
五、綜上所述，本件應屬給付遲延之民事債務糾葛，被告丙○○、丁○○所為，核與
    刑法詐欺罪之構成要件有間，此外復查無其他積極證據足認被告二人有何詐欺之
    犯行，被告二人犯罪尚屬不能證明，依法均應諭知無罪之判決。
據上論斷，應依刑事訴訟法第三百零一條第一項判決如主文。
中      華      民      國    八十八    年      一      月     十一     日
                              臺灣臺中地方法院刑事第六庭
                                      法  官 張  靜  琪
右正本證明與原本無異。
如不服本判決，應於送達後十日內向本院提出上訴狀(須附繕本)，上訴於台灣高等
法院台中分院。
                           書記官
中      華      民      國    八十八    年      一      月     十一     日


司法院資訊處製作；財團法人民間司法改革基金會備份。
